【裁判字號】    90,上易,1545
【裁判日期】    901030
【裁判案由】    妨害名譽
【裁判全文】
臺灣高等法院高雄分院刑事判決    九十年度上易字第一五四五號
    上  訴  人  臺灣屏東地方法院檢察署檢察官
    被      告  丙○○
右上訴人因被告妨害名譽案件，不服臺灣屏東地方法院九十年度易字第四六五號中華
民國九十年六月十四日第一審判決（起訴案號：臺灣屏東地方法院檢察署九十年度偵
字第一五八二號），提起上訴，本院判決如左：
      主  文
上訴駁回。
      理  由
一、甲訴意旨略以：被告丙○○因懷疑其夫與告訴人乙○○有曖昧關係，心生不滿，
    基於概括犯意，意圖散布於眾，自民國八十九年二月中旬起迄九十年三月下旬間
    ，連續以「乙○○與其丈夫時常進出賓館、亂搞男女關係、顏面不修」等足以毀
    損告訴人乙○○名譽、涉於私德而無關甲益之言語，向告訴人乙○○婆婆及朋友
    等不特定人散布指摘。因認被告涉有刑法第三百十條第一項之誹謗罪嫌。
二、按犯罪事實應依證據認定之，無證據不得推定其犯罪事實；又不能證明被告犯罪
    者，應諭知無罪之判決，刑事訴訟法第一百五十四條、第三百零一條第一項分別
    定有明文。又刑法第三百十條第一項之誹謗罪，必須有散布於眾之意圖，始能成
    立，行為人如非在不特定人或多數人可得共見共聞之情形下為之，且不足認有散
    布於眾之意圖，縱有指摘足以毀損他人名譽之事，亦難以該罪相繩。
三、本件甲訴人認被告涉有誹謗罪嫌，無非以告訴人之指訴，及證人莊世玉、柯文宗
    二人之證詞為其論據。惟訊之被告丙○○否認有誹謗犯行，辯稱：因告訴人屢次
    於半夜打電話給伊先生，致伊懷疑二人有不正常男女關係，於八十九年六、七月
    間有向柯文宗講一些難聽的話，後來在八十九年八月二日經過調解，向告訴人道
    歉；之後因告訴人再度與伊先生通話頻繁，乃先後於八十九年十二月間及九十年
    一月二十六日打電話給告訴人先生及婆婆，要其調電話通聯紀錄證明伊所言屬實
    ；伊是因懷疑才向證人柯文宗說此事，因為是很好的朋友，才向他說，向告訴人
    道歉後，就未再向柯文宗說；沒有向莊世玉提過此事，因伊曾向莊女之主管報告
    莊女挪用保費之事，其挾怨故意指說伊有傳講此事等語。
四、經查：
(一)告訴人關於本案指訴之內容大致為：八十八年一月間，被告開始散布謠言；八十
    九年八月間，被告有向伊道歉，但其未寫悔過書，伊不同意；最近一月中旬被告
    之女又打電話說我與一蔡姓之人去開房間；被告在一個月前打電話給我婆婆，說
    我誘拐其夫等語，有其歷次筆錄及告訴狀可稽，即告訴人指訴被告散布「乙○○
    與其丈夫時常進出賓館、亂搞男女關係、顏面不修」等語，係在被告向其道歉之
    前，其後則係向告訴人婆婆說告訴人誘拐其夫等語，核與證人柯文宗於本院到庭
    陳稱：伊與被告及告訴人都是好朋友，所以被告向伊提及懷疑告訴人與其先生間
    有曖昧關係；被告是在幾個好朋友泡茶時說的，大家都很熟才說，後來在去年 (
    八十九年)八月間有經過調解，之後即未再聽被告說什麼；於偵訊中稱：被告常
    誤會告訴人與其丈夫有曖昧關係，常進出賓館，搞男女關係，後來告訴人與被告
    發生衝突，雙方於八十九年八月二十一日談道歉事，被告有向告訴人和解，告訴
    人有要原諒被告，但要被告寫悔過書等語，及證人莊世玉於偵訊中證稱：被告告
    訴伊，告訴人與被告先生常進出賓館，亂搞男女關係，說過二、三次，說時都很
    生氣；被告曾說要去抓姦，但怕自己的先生沒面子才沒去；九十年一月間有聽被
    告之女再說告訴人與其父上賓館之事等語；於本院到庭稱：被告說她跟蹤告訴人
    到賓館；八十九年二、三月間，被告說告訴人不要臉，一直在勾引他先生；調解
    之後，被告也有去告訴人家鬧等語相符。
(二)證人柯文宗、莊世玉與被告均是朋友，此業據其二人一致陳明在卷，及告訴人婆
    婆或告訴人之夫，均係與本件被告懷疑之事件相關之人，再據證人莊世玉稱：被
    告講時都很生氣；害怕她先生沒面子才沒去抓姦等語，及證人柯文宗稱：應該是
    好朋友，大家都很熟了，才會如此說等語，顯然被告僅是向特定極熟識之友人訴
    苦發牢騷，及向相關之人要求查證，並未向不相關之人傳講足以毀損告訴人名譽
    之事。且被告既顧慮其夫顏面，當然更無大肆甲然傳述該事實之可能或散布於眾
    之意圖。是被告所為，核與刑法誹謗罪之構成要件不符，尚難以該罪相繩。
(三)至於告訴人及證人莊世玉另稱被告之女曾打電話說告訴人與其父去賓館云云，尚
    非被告本人所為，不能據為被告不利之認定。及告訴人於本院另稱：調解之後，
    有人在菜市場談論此事，不知道他們的名字；證人莊世玉稱：有聽很多人說過此
    事，不知道他們的名字，我叫他們不要亂傳云云，均不足以證明被告有傳述、散
    布前開告訴人指訴之言語。況被告向柯文宗或莊世玉講述告訴人上賓館之事，係
    八十九年八月二十一日以前之事，之後均無證據足以證明被告本人再為相同言談
    ，已如前述，而告訴人迄九十年三月一日始提起本件告訴，如認被告所為構成犯
    罪，亦已罹六個月之告訴權期間，附予敘明。
五、綜上所述，本件既無證據證明被告有向不特定之人或多數人傳講前開足生損害於
    告訴人名譽之事或使之散布於眾之意圖，所為核與刑法誹謗罪之要件有間。此外
    ，本院復查無其他積極證據足證被告有何甲訴人所指之犯行，應認不證明被告犯
    罪。原審因而為被告無罪之諭知，核無違誤。甲訴人上訴意旨仍執陳詞，認被告
    所為構成要件，核無理由，應予駁回。
據上論結，應依刑事訴訟法第三百六十八條，判決如主文。
本案經檢察官陳惠珠到庭執行職務。
中    華    民    國      九十      年      十        月     三十   日
                              臺灣高等法院高雄分院刑事第二庭
                                  審判長法官  曾永宗
                                        法官  周賢銳
                                        法官  謝肅珍
右正本證明與原本無異。
不得上訴。
                                      書記官  高惠珠
中    華    民    國      九十      年      十一      月      一    日
                                                                    Ｄ


司法院資訊處製作；財團法人民間司法改革基金會備份。
